最　高　行　政　法　院　裁　定
                                     100年度裁字第2287號
抗  告  人　張立山
上列抗告人因與相對人臺東縣政府間有關人民團體事務事件，對
於中華民國99年1月12日高雄高等行政法院97年度訴字第737號裁
定，提起抗告，本院裁定如下︰
　　主  文
抗告駁回。
抗告訴訟費用由抗告人負擔。
　　理  由
一、按抗告法院認抗告為不合法或無理由者，應為駁回抗告之裁
    定。次按不服法院之裁定，應以抗告方式為之，觀之行政訴
    訟法第264條規定自明，本件抗告人於99年2月5日提出行政
    訴訟上訴狀對於原法院97年度訴字第737號裁定表示不服，
    究其真意應係提起抗告，合先敘明。
二、緣抗告人因有關人民團體事務，不服相對人所為95年12月
    5日府社行字第0950095614號函、95年12月12日府社行字
    第0950097894號函、96年1月9日府社行字第0960002284號
    函、96年1月29日府社行字第0960008796號函、96年3月
    2日府社行字第0960016131號函、96年3月13日府社行字第
    0960021011號函、96年3月23日府社行字第0963009033號
    函、96年4月10日府社行字第0963011167號函、96年5月
    2日府社行字第0963013801號函、96年6月23日府社行字第
    0960048774號函、96年7月26日府社行字第0963024760號
    函及96年10月23日府社行字第0962001205號函，提起訴願
    遭駁回後，連同95年11月16日府社行字第0953035680號函
    （下統稱系爭函文）提起行政訴訟，經原法院裁定駁回。
三、原裁定以：(一)相對人所為上開編號至號函文，其中編號
    號係屬行政處分，抗告人訴請撤銷上開編號號函文，然
    並未對編號之函文提起訴願即逕行訴請撤銷，與行政訴訟
    法第4條提起撤銷訴訟需先經訴願前置程序之規定要件不符
    。另編號號函文係相對人檢送訴願答辯書至訴願機關之公
    函，編號至號函文則係相對人許可抗告人設立「臺東縣
    失業者保護協會」後，針對抗告人召開籌備會議或成立大會
    事項所為相關之紀錄或往來函文，所為之備查或不予備查之
    通知，對外不具法效性，均非行政處分，訴願決定予以訴願
    不受理並無不合（抗告人對於編號號之函文亦未訴願）。
    抗告人對之提起行政訴訟，顯非合法；另其餘實體部分之主
    張即無庸論述等詞，資為論據，駁回抗告人之訴。
四、抗告意旨略謂：(一)依行政程序法第1條至第5條、第92條、第
    93條、第111條等規定觀之，相對人所為上開函文係於法無
    明文規定且又未具裁量權之情形下所為，於案件審理時發現
    錯引社會團體許可立案作業規定八(三)時，始於言詞辯論時主
    張引用之條文係為89年之作業規定第7點之誤，足證相對人
    一再說謊。(二)系爭函文非如原裁定所稱為單純事實之述，
    而係相對人一再刁難抗告人之申請所為之准駁，應屬行政處
    分，若謂系爭函文係行政指導，亦不符合行政程序法上行政
    指導之規定，且未明示行政指導之目的、內容及負責指導等
    事項，足見相對人違法。(三)原裁定第3頁倒數第11行第4字起
    稱「備查」，然為何又稱「應僅就書面為形式審核？又如會
    議記錄僅為備查性質，機關應以備查收存，然相對人不予備
    查又有其不予備查之理由，原裁定顯前後矛盾，相對人所為
    之函文已生錯誤之法效性，原裁定認屬行政指導，自有違誤
    等語。
五、本院查：
  (一)編號號函文部分：按「人民因中央或地方機關之違法行政
    處分，認為損害其權利或法律上之利益，經依訴願法提起訴
    願而不服其決定者，得向高等行政法院提起撤銷訴訟。」行
    政訴訟法第4條第1項定有明文。次按，原告起訴不合程式或
    不備其他要件而不能補正者，行政法院應以裁定駁回之，復
    為同法第107條第1項第10款所明定。是以，提起撤銷訴訟，
    須經過合法之訴願始得為之，茍未經訴願前置程序，遽行提
    起行政訴訟，即屬起訴不備要件，非法之所許。查，抗告人
    於95年11月13日申請准予設立「臺東縣失業者保護協會」，
    相對人審核後以編號號函文核准設立（見原審卷3第145頁
    ），屬行政機關對人民申請而為准許之處分，依前開說明，
    係屬行政處分，抗告人未對該函提起訴願即逕行訴請撤銷，
    依前揭說明，自非合法，原裁定認此部分不合起訴要件，核
    屬有據。
  (二)編號至號函文部分：
  (1)依訴願法第3條第1項及行政程序法第92條第1項規定，所謂
    行政處分，係指中央或地方行政機關就公法上具體事件所為
    之決定或其他公權力措施而對外直接發生法律效果之單方行
    政行為。準此，行政機關所為行為是否為行政處分，應依其
    內容為判斷，與其所用之名稱無涉。
  (2)依人民團體法第9條及第10條規定，人民團體經許可設立後
    ，經召開發起人會議、推選籌備委員、組織籌備會，召開成
    立大會，並於成立大會後30日內檢具章程、會員名冊、選任
    職員簡歷冊，報請主管機關核准立案始得成立。本件抗告人
    不服相對人所為之系爭函文而訴願，相對人提出訴願答辯，
    並以編號號函文檢送答辯狀予訴願機關，且將繕本送達抗
    告人（見原審卷3第187頁），則編號號函文僅係相對人與
    訴願機關所為之往來公文，非屬就公法上具體事件所為之決
    定或其他公權力措施，自非行政處分。至編號號至編號
    號函文（見原審卷3第147頁、第150頁、第152頁、第156頁
    、第161頁、第163頁、第164頁、第166頁、第173頁、第179
    頁、第184頁），依原裁定所載各該函文之內容，或係對抗
    告人經核准設立臺東縣失業者保護協會後，所召開之籌備會
    議記錄或檢送之章程或發起人名冊請求相對人准予備查，所
    為是否准予備查、或就不合規定之資料應為如何補正所為之
    指示及說明，係本諸人民團體主管機關之地位，就該團體許
    可設立至核准立案之籌備階段應遵循之程序為指導，對外尚
    未發生臺東縣失業者保護協會不准立案之法效性，原裁定認
    定非屬行政處分，不得對之提起行政訴訟，並無不合。
  (三)綜上所述，原裁定並無違誤，抗告意旨無非執其對系爭函文
    之主觀歧異法律見解為爭議，難認為有理由，應予駁回。六
、據上論結，本件抗告為無理由。依行政訴訟法第104條，民
    事訴訟法第95條、第78條，裁定如主文。
中　　華　　民　　國　　100　 年　　9　　 月　　15　　日
                    最高行政法院第二庭
                        審判長法官　劉　鑫　楨
                              法官　姜　素　娥
                              法官　吳　慧　娟
                              法官　許　瑞　助
                              法官　李　玉　卿

以  上  正  本  證  明  與  原  本  無  異
中　　華　　民　　國　　100　 年　　9　　 月　　15　　日
　　　　　　　　　　　　　　　書記官　賀　瑞　鸞